【裁判字號】    98,交聲,3008
【裁判日期】    980910
【裁判案由】    交管條例聲異
【裁判全文】
臺灣板橋地方法院交通事件裁定        98年度交聲字第3008號
原處分機關  交通部公路總局臺北區監理所板橋監理站
異  議  人
即受處分人  乙○○
上列異議人因違反道路交通管理處罰條例案件，對於交通部公路
總局臺北區監理所板橋監理站民國98年7 月20日板監裁字第裁41
-C00000000號所為之裁決處分（原舉發案號：臺北縣政府警察局
98年5 月26日北縣警交大字第C00000000 號），聲明異議，本院
裁定如下：
    主  文
異議駁回。
    理  由
一、原處分意旨略以：異議人即受處分人乙○○於民國98年5 月
    26日上午7 時32分許，騎乘車號N97-602 號重型機車，沿臺
    北縣永和市○○路行駛，行經臺北縣永和市○○路與民生路
    口時，因行經有燈光號誌管制之交岔路口闖紅燈（紅燈左轉
    ）之違規行為，經警掣單舉發，原處分機關乃依道路交通管
    理處罰條例第53條第1 項、第63條第1 項第3 款規定，裁處
    罰鍰新臺幣（下同）1,800 元，並記違規點數3 點。
二、異議意旨略以：98年5 月26日上午7 時32分許，異議人騎乘
    車號N97-602 號重型機車沿臺北縣永和市○○路行駛，行經
    臺北縣永和市○○路與民生路口時，異議人行向的紅燈並沒
    有亮，當時警察所站的位置應該看不到異議人行向的號誌，
    而另一邊的號誌異議人看不到，異議人不知道是不是綠燈，
    在警察攔下異議人後，異議人有向警察表示異議人所看到的
    號誌紅燈沒有亮，請警察與異議人一同回去查看，但警察沒
    有跟異議人回去查看，異議人在隔天有回到現場去拍攝，照
    片中清楚顯示異議人行向號誌的綠燈會亮，但是紅燈確實不
    會亮，為此聲明異議，請求撤銷原處分云云。
三、按汽車駕駛人（包括機器腳踏車），行經有燈光號誌管制之
    交岔路口闖紅燈者，處1,800 元以上5,400 元以下罰鍰，並
    記違規點數3 點，道路交通管理處罰條例第53條第1 項、第
    63條第1 項第3 款分別定有明文。
四、經查：
  (一)本件異議人即受處分人於98年5 月26日上午7 時32分許，騎
    乘車號N97-602 號重型機車，沿臺北縣永和市○○路行駛，
    行經臺北縣永和市○○路與民生路口時，因行經有燈光號誌
    管制之交岔路口闖紅燈（紅燈左轉）之違規行為，經臺北縣
    政府警察局員警以北縣警交大字第C00000000 號通知單舉發
    一情，有臺北縣政府警察局北縣警交大字第C00000000 號舉
    發違反道路交通管理事件通知單影本1 件在卷可稽。
  (二)異議人雖以前開情詞置辯，然證人即負責舉發之臺北縣政府
    警察局淡水分局交通分隊員警甲○○到庭證稱：本件舉發單
    是我開立的，當天我是執行護童勤務，因為民生路跟民權路
    的轉角剛好是一間國小，我當時是站在民生路跟民權路口，
    我看到異議人紅燈左轉；我是看到異議人行向的號誌是紅燈
    我才攔他，當時異議人行向的紅燈是有亮；我當時是站在照
    片左邊的位置，就是行人穿越道那邊，我是剛好站在路口，
    那個位置可以清楚看到異議人行向的號誌，也可以看到另一
    邊的號誌，我沒有近視，也可以分辨紅色、綠色等語（見本
    院98年9 月3 日訊問筆錄第2 至3 頁），以證人甲○○係臺
    北縣政府警察局淡水分局交通分隊員警，平日職司犯罪偵查
    及道路交通管理、維護交通秩序之指揮稽查等工作，其與異
    議人間，素昧平生又無怨隙，殊無甘冒偽證罪責，故為不實
    舉發之理由存在；且經本院函詢臺北縣政府交通局有關98年
    5 月26日上午7 時32分許，上開交岔路口之號誌是否有故障
    情形，亦據該局函覆稱：該組號誌98年5 月26日7 時32分並
    無報修故障之紀錄，有臺北縣政府交通局98年9 月1 日北交
    工字第0980717615號函1 紙在卷可稽，是並無證據顯示於98
    年5 月26日上午7 時32分許，上開交岔路口之號誌確有異議
    人所稱故障之情形，足見證人甲○○證稱其當時確有見到異
    議人行向之號誌顯示為紅燈一節，並非無據；另依異議人所
    述：（當時民生路上是否有車子通過？）有，但是車子不多
    等語（見本院98年9 月3 日訊問筆錄第1 頁），是由當時臺
    北縣永和市○○路上確有車輛在通行，益可見證人甲○○證
    稱當時異議人行向之號誌係紅燈一節為可採。再者，考量交
    通違規行為又多屬迅速、稍縱即逝及不可回復等特性，舉發
    機關或原處分機關若能提出更多之法定證據方法，例如人證
    、書證、物證等證據資料以供司法審查之交通法庭加以判斷
    該交通違規行為之存否，自屬允當，惟若因前揭交通違規行
    為特性而無法提供更多相關之書證、物證時，則舉發員警於
    司法審查之訴訟程序上立於證人之地位而證述其當時親身目
    擊及見聞之交通違規行為經過，亦屬於法定證據方法之一之
    人證證述，於法亦不有違，並不以提出採證照片、監視器錄
    影畫面為唯一之證據方法，至於舉發員警立於證人之地位所
    為之證述是否可採，此乃交通法庭依經驗及論理法則判斷其
    證明力為何而得否採擇之心證層次，斷不可以舉發員警作為
    證人之所述，因不可能反於其先前所為舉發而認均不可採，
    而全盤否定其立於證人地位所為之陳述。至異議人所提出之
    光碟，乃異議人於遭舉發翌日所拍攝，業經異議人於本院訊
    問時供承明確，是該光碟內容至多僅能證明98年5 月27日上
    開交岔路口之號誌情形，並無法證明98年5 月26日上午7 時
    32分許上開交岔路口之號誌情形，自無法為有利異議人之認
    定。故於本件中，舉發員警甲○○於本院審理中既已居於證
    人之地位具結陳述其所親身目擊及見聞本件異議人騎乘上開
    重型機車在臺北縣永和市○○路與民生路口時有闖紅燈（紅
    燈左轉）之違規行為，其證言應屬可信，確屬可採。是異議
    人所辯，尚無可採，異議人確於前揭時、地騎乘上開重型機
    車闖紅燈（紅燈左轉）之違規事實，自堪認定。
五、從而，本件異議人前開違規事證已足堪認定。則原處分機關
    依據前揭道路交通管理處罰條例第53條第1 項、第63條第1
    項第3 款之規定，裁處異議人罰鍰1,800 元，並記違規點數
    3 點，核無違誤。本件異議人之異議為無理由，應予駁回。
據上論斷，應依道路交通案件處理辦法第19條，裁定如主文。
中    華    民    國    98    年    9     月    10    日
                      交通法庭    法  官      曾淑娟
上列正本證明與原本無異。
如不服本裁定，應於裁定送達後5日內敘明抗告理由，向本院提
出抗告狀。
                                  書記官      陳金鳳
中    華    民    國    98    年    9     月    10    日


司法院資訊處製作；財團法人民間司法改革基金會備份。
